【裁判字號】    97,台上,5660
【裁判日期】    971106
【裁判案由】    搶奪
【裁判全文】
最高法院刑事判決            九十七年度台上字第五六六０號
上  訴  人  甲○○
上列上訴人因搶奪案件，不服台灣高等法院台中分院中華民國九
十七年九月十七日第二審判決（九十七年度上訴字第二二三九號
，起訴案號：台灣台中地方法院檢察署九十七年度偵字第一四八
三八號），提起上訴，本院判決如下：
    主  文
上訴駁回。
    理  由
按刑事訴訟法第三百七十七條規定：上訴於第三審法院，非以判
決違背法令為理由，不得為之。是提起第三審上訴，應以原判決
違背法令為理由，係屬法定要件。且必須依據卷內資料為具體之
指摘，並足據以辨認原判決已具備違背法令之形式，始屬相當。
本件上訴人甲○○經第一審判處意圖為自己不法之所有，而搶奪
他人之動產（累犯）罪刑，其不服提起第二審上訴，原判決以上
訴人未依據卷內訴訟資料，具體指摘第一審判決認事用法有何違
法或不當之處，上訴未敘述具體理由，因認其第二審上訴違背法
律上之程式，不經言詞辯論，逕以判決駁回，已詳敘憑以論斷之
理由，從形式上觀察，並無違背法令之情形。上訴意旨略以：原
審於收受上訴人上訴書狀後，未依刑事訴訟法第三百六十七條第
二項規定命上訴人補正上訴理由，未經審判程序，即駁回上訴，
顯然違背法令云云。按不服地方法院之第一審判決而上訴者，應
向管轄第二審之高等法院為之。第二審上訴書狀應敘述具體理由
，第二審法院認為上訴書狀未敘述理由者，應以判決駁回之。但
其情形可以補正而未經第一審法院命其補正者，第二審審判長應
定期間先命補正。刑事訴訟法第三百六十一條第一項、第二項、
第三百六十七條分別定有明文。所謂不服第一審判決之具體理由
，必係依據卷內既有訴訟資料或提出新事證等客觀上構成應予撤
銷之具體事由，指摘或表明第一審判決有何採證認事用法或量刑
有何違背比例及罪刑相當原則等足以影響判決本旨之不當或違法
，始克當之；倘未依上揭意旨指出具體事由，僅泛言第一審判決
認定事實錯誤、違背法令、量刑失入，皆與第二審上訴制度旨在
請求第二審法院撤銷、變更第一審不當或違法之判決，以實現個
案救濟之立法目的有違。又揆諸刑事訴訟法第三百六十一條、第
三百六十七條規定之文義及立法意旨，僅於「上訴書狀未敘述上
訴理由」之情形，為保障上訴人之權益，始有命補正之問題。至
於上訴書狀有無敘述理由，第一審法院僅作形式上之審查，如上
訴書狀形式上已敘述不服原判決之意旨者，即與未敘述上訴理由
之情形有別，無庸再命補正；亦即如上訴書狀已敘及理由，無論
內容具體與否，不生再命補正之問題，第二審法院即應就其理由
是否具體，為實體之審理及判斷；如認其上訴書狀雖記載理由，
但並未具體敘述時，則無須再命補正，可逕認其上訴不合法，以
判決駁回之。卷查本件上訴人不服第一審判決，提起第二審上訴
，泛以其犯後坦承犯行、表示悔意且態度良好，請求從輕量刑等
語為指摘，有其上訴書狀足稽（見原審卷第三頁），依前揭說明
，上訴人已敘述不服第一審判決之理由，毋庸再命補正。原判決
以刑之量定，係實體法上賦予法院得為自由裁量之事項，倘其未
有逾越法律所規定之範圍，或濫用其權限，即不得任意指摘為違
法；第一審於量刑時業已審酌上訴人素行不良、本件係臨時起意
犯案，以機車行搶對社會治安危害甚大，惟所得財物不多，犯後
坦承犯行，態度尚稱良好等一切情狀，已就刑法第五十七條揭示
之各種量刑條件妥為斟酌，難謂有何違法失當之處，上訴人之上
訴意旨，猶空泛指摘原判決量刑過重，並未依據卷內訴訟資料，
具體指摘原判決認事用法有何違法或不當之情形，因認其在第二
審之上訴，未敘述具體理由，駁回其在第二審之上訴，核於上揭
規定無違。上訴意旨執原審未命補正上訴理由為違法，顯非依據
卷內資料為具體之指摘，與法定上訴第三審之形式要件不符。其
上訴違背法律上之程式，應予駁回。
據上論結，應依刑事訴訟法第三百九十五條前段，判決如主文。
中    華    民    國  九十七  年   十一   月    六    日
                      最高法院刑事第十二庭
                          審判長法官  石  木  欽
                                法官  陳  世  淙
                                法官  洪  佳  濱
                                法官  段  景  榕
                                法官  王  居  財
      本件正本證明與原本無異
                                      書  記  官
中    華    民    國  九十七  年   十一   月   十四   日
                                                      Ｑ


司法院資訊處製作；財團法人民間司法改革基金會備份。
